臺灣高等法院交通事件裁定　　　　　　 96年度交抗字第148號
抗　告　人
即受處分人　甲○○
上列抗告人因違反道路交通管理處罰條例案件，不服臺灣臺北地
方法院，中華民國95年12月29日所為裁定（95年度交聲字第1175
號），提起抗告，本院裁定如下：
    主  文
原裁定撤銷，發回臺灣臺北地方法院。
    理  由
一、原處分意旨略以，本件抗告人即受處分人甲○○於民國（下
    同）九十五年九月一日十三時十五分許，駕駛車牌號碼○○
    九—ＤＡ號營業一般小客車，在臺北市中正區○○○路○段
    ，不服從交通勤務警察或依法令執行交通指揮、稽查任務人
    員之指揮，為員警掣單舉發，嗣經原處分機關即臺北市交通
    事件裁決所依道路交通管理處罰條例第六十條第二項第一款
    、第六十條第一項第一款、第八十五條第一項及違反道路交
    通管理事件統一裁罰基準表規定，裁處受處分人罰鍰九百元
    ，並各記違規點數一點。
二、原審係根據證人即舉發員警安郁邦、李振生結證，以及員警
    李振生庭呈之現場舉發照片，認定抗告人即受處分人有將車
    停放在臺北凱撒大飯店前，劃設黃線且繪有禁止停車標誌及
    大客車、計程車臨時上下客專用，禁止駕駛人熄火離開附牌
    路段，不服從交通警察指揮駛離並拒絕稽查、拒絕出示駕照
    等事實，原處分機關所為裁罰並無不當，固非無見。
三、惟查：(1)、按前述不服從交通指揮、稽查之違規，與汽車駕
    駛人在劃設黃線且繪有禁止停車標誌處所停車之違規，道路
    交通管理處罰條例分別設有處罰規定，處罰原因各自獨立。
    查本件原處分機關違反道路交通管理事件裁決書所裁罰之違
    規事實謹記載為：「不服從交通勤務警察或依法令執行交通
    指揮、稽查任務人員之指揮」而已，此有該裁決書附於原審
    卷可稽；而原審裁定理由四-(一) 之記載，除認定抗告人即受
    處分人不服從交通警察指揮之外，并認定抗告人即受處分人
    有「停放在臺北市中正區○○○路○段三十八號臺北凱撒大
    飯店前，劃設黃線且繪有禁止停車標誌及大客車、計程車臨
    時上下客專用，禁止駕駛人熄火離開附牌路段」之事實，似
    已就另一獨立處罰之原因併予處置，則本件有無逾越原處分
    之範圍，饒有研討餘地。(2)、次按道路交通管理處罰條例第
    六十條第二項第一款不服從交通勤務警察或依法令執行交通
    指揮、稽查任務人員指揮或稽查之處罰規定，須以汽車駕駛
    人於事件當時，交通勤務警察或依法令執行交通指揮、稽查
    任務人員有具體指揮交通勤務或稽查勤務之存在為前提，始
    具備處罰之正當性；反之，若事件當時並無此等勤務存在者
    ，汽車駕駛人之不服從行為，除構成社會秩序維護法或刑法
    之處罰外，因與道路交通管理無關，則非道路交通管理處罰
    條例處罰之意旨。觀之本件上開證人即舉發員警安郁邦、李
    振生之證詞，證人即臺北市政府警察局中正第一分局員警安
    郁邦係執行「巡邏」經過臺北凱撒大飯店前，證人即同分局
    員警李振生則係「收勤後」經過該飯店，均不具備前開指揮
    交通勤務或稽查勤務之存在前提。依照前述法條闡釋，抗告
    人即受處分人縱有不服從舉發員警安郁邦、李振生之行為，
    亦難遽以道路交通管理處罰條例第六十條第二項第一款相繩
    。
四、抗告人抗告意旨雖未指摘及之，然原審裁定既有以上可議，
    即屬不能維持，本院仍應將原裁定撤銷，發回原審更為適當
    處置。
據上論結，應依道路交通案件處理辦法第26條，刑事訴訟法第
413條，裁定如主文。
中　　華　　民　　國　　96　　年　　3 　　月　　8 　　日
                    交通法庭  審判長法　官  吳  敦
                                　　法　官　張傳栗
                                　　法　官　陳祐治
以上正本證明與原本無異。
不得再抗告。
                                　　書記官　蔡慧娟
中　　華　　民　　國　　96　　年　　3 　　月　　8 　　日
